臺灣板橋地方法院刑事判決             100年度訴字第1615號
公  訴  人  臺灣板橋地方法院檢察署檢察官
被      告  游志雄
上列被告因毒品危害防制條例案件，經檢察官提起公訴（100 年
度毒偵字第4176號），經被告於準備程序中就起訴事實為有罪之
陳述，經告知簡式審判程序之旨，並聽取當事人之意見後，經合
議庭裁定由受命法官獨任行簡式審判程序，本院判決如下：
    主    文
游志雄施用第一級毒品，累犯，處有期徒刑玖月。扣案含海洛因
殘渣之注射針筒壹支沒收銷燬之。
    事    實
一、游志雄於(1)民國90年間因施用毒品案件，經本院以90年度毒
    聲字第1749號裁定送觀察、勒戒後，認無繼續施用毒品傾向
    ，於91年6 月27日執行完畢，由臺灣板橋地方法院檢察署檢
    察官以91年度毒偵緝字第279 號為不起訴處分確定。(2)91年
    間因施用毒品案件，經本院以91年度毒聲字第3165號裁定令
    入戒治處所施以強制戒治，復經本院以92年度毒聲字第1923
    號裁定停止戒治，所餘期間付保護管束，於93年1 月24日保
    護管束期滿，並經本院以91年度訴字第2065號判決判處有期
    徒刑7 月確定。(3)同年間因偽造文書案件，經本院以91年度
    板簡字第1722號判決判處有期徒刑3 月確定。(4)94年間因施
    用毒品案件，經本院以94年度易字1512號判決判處有期徒刑
    6 月確定。(5)95年間因妨害公務案件，經本院以95年度易字
    第1399號判決判處有期徒刑4 月確定。上開(2)、(3)、(4)、(5)
    經本院以96年度聲減字第3235號裁定各減為有期徒刑3 月又
    15日、1 月又15日、3 月、2 月，於96年11月30日執行完畢
    。詎其仍不知悔改，基於施用第1 級毒品海洛因之犯意，於
    100 年4 月6 日下午，在其位於新北市○○區○○路64號5
    樓住處，以針筒注射之方式，施用第1 級毒品海洛因1 次。
    嗣於同日晚間11時35分許，在桃園縣桃園市○○○街與正康
    四街口為警查獲，並扣得含海洛因殘渣之注射針筒1 支。
二、案經桃園縣政府警察局移送臺灣桃園地方法院檢察署呈請臺
    灣高等法院檢察署檢察長核令移轉臺灣板橋地方法院檢察署
    檢察官偵查起訴。
    理    由
一、本件被告所犯係死刑、無期徒刑、最輕本刑為3 年以上有期
    徒刑以外之罪，其於準備程序中就被訴事實為有罪之陳述，
    經法官告知簡式審判程序之旨，並聽取公訴人、被告之意見
    後，依刑事訴訟法第273 條之1 第1 項規定，經本院合議庭
    裁定，由受命法官獨任進行簡式審判程序審理，核先敘明。
二、前開事實業據被告於本院審理時坦承不諱（見本院100 年10
    月18日準備程序筆錄、同日審理筆錄），又被告於100 年4
    月7 日0 時10分許為警採集之尿液，經送正修科技大學超微
    量研究科技中心檢驗結果，呈鴉片類代謝物（可待因、嗎啡
    ）陽性反應等情，有桃園縣政府警察局被採尿人尿液暨毒品
    真實姓名與編號對照表、正修科技大學超微量研究科技中心
    100 年4 月26日編號R00-0000-000號尿液檢驗報告在卷可稽
    ，復有扣案注射針筒1 支可資佐證，足認被告前開自白與事
    實相符。按施用第1 級毒品為犯罪行為，毒品危害防制條例
    第10條定有處罰明文。又毒品危害防制條例於92年7 月9 日
    修正公布，自93年1 月9 日施行，其中第20條、第23條將施
    用毒品之刑事處遇程序，區分為「初犯」及「5 年內再犯」
    、「5 年後再犯」。依其立法理由之說明：「初犯」，經觀
    察、勒戒或強制戒治後，應為不起訴處分或不付審理之裁定
    ；經觀察、勒戒或強制戒治執行完畢釋放後，「5 年內再犯
    」者，因其再犯率甚高，原實施之觀察、勒戒及強制戒治既
    已無法收其實效，爰依法追訴或裁定交付審理。至於經觀察
    、勒戒或強制戒治執行完畢釋放後，「5 年後再犯」者，前
    所實施之觀察、勒戒或強制戒治已足以遮斷其施用毒品之毒
    癮，為期自新及協助其斷除毒癮，仍適用「初犯」規定，先
    經觀察、勒戒或強制戒治之程序。從而依修正後之規定，僅
    限於「初犯」及「五年後再犯」2 種情形，始應先經觀察、
    勒戒或強制戒治程序。倘被告於5 年內已再犯，經依法追訴
    處罰，縱其第3 次（或第3 次以上）再度施用毒品之時間，
    在初犯經觀察、勒戒或強制戒治執行完畢釋放5 年以後，已
    不合於「5 年後再犯」之規定，且因已於「5 年內再犯」，
    顯見其再犯率甚高，原實施觀察、勒戒或強制戒治，已無法
    收其實效，即應依該條例第10條處罰。至於第3 次（或第3
    次以上）施用毒品之時間，是否宜有期間限制？以多久為適
    宜？則分屬刑事政策、專門醫學之範圍，非審判機關所能決
    定，有待循立法途徑解決（參照最高法院97年9 月9 日97年
    度第5 次刑事庭會議決議）。查被告於90年間因施用毒品案
    件，經本院以90年度毒聲字第1749號裁定送觀察、勒戒後，
    認無繼續施用毒品傾向，於91年6 月27日執行完畢，由臺灣
    板橋地方法院檢察署檢察官以91年度毒偵緝字第279 號為不
    起訴處分確定。91年間因施用毒品案件，經本院以91年度毒
    聲字第3165號裁定令入戒治處所施以強制戒治，復經本院以
    92年度毒聲字第1923號裁定停止戒治，所餘期間付保護管束
    ，於93年1 月24日保護管束期滿，並經本院以91年度訴字第
    2065號判決判處有期徒刑7 月確定。94年間因施用毒品案件
    ，經本院以94年度易字1512號判決判處有期徒刑6 月確定等
    情，有臺灣高等法院被告前案紀錄表1 份在卷可憑，被告前
    既曾因施用毒品案件經強制戒治執行完畢，復於強制戒治執
    行完畢釋放後5 年內，再犯施用毒品案件，經依法追訴處罰
    ，復於本件所認之100 年4 月6 日又犯施用第1 級毒品罪，
    即非屬毒品危害防制條例第20條第3 項所規定之「5 年後再
    犯」之情形，自應依法訴追。本件事證明確，被告犯行洵堪
    認定，自應依法論科。
三、按海洛因為毒品危害防制條例第2 條第2 項第1 款所定之第
    1 級毒品，是核被告所為，係犯毒品危害防制條例第10條第
    1 項之施用第1 級毒品罪。被告因施用而持有第1 級毒品海
    洛因之低度行為，為施用行為所吸收，係不罰之前行為，不
    另論罪。被告有如事實欄所示之論罪科刑及執行完畢情形，
    有臺灣高等法院被告前案紀錄表1 份附卷可稽，其於徒刑執
    行完畢後，5 年以內再故意犯本件有期徒刑以上之罪，為累
    犯，應依刑法第47條第1 項之規定加重其刑。爰審酌被告前
    因施用毒品案件，經觀察、勒戒及強制戒治併多次論罪科刑
    ，仍未能戒除施用毒品惡習，再犯本件施用毒品犯行，顯見
    其意志不堅，委無足取，併衡其犯罪動機、目的、所犯施用
    毒品犯行究為自戕行為，及被告犯罪後坦承犯行，態度尚可
    及公訴人求處有期徒刑9 月尚稱允當等一切情狀，量處如主
    文所示之刑。扣案含海洛因殘渣之注射針筒1 支，因有海洛
    因黏附其上無法析離，且為被告施用海洛因所用之物一情，
    業經被告供承在卷，不問屬於被告所有與否，依毒品危害防
    制條例第18條第1 項前段諭知沒收銷燬之。
據上論斷，應依刑事訴訟法第273 條之1 第1 項、第299 條第1
項前段，毒品危害防制條例第10條第1 項、第18條第1 項前段，
刑法第11條前段、第47條第1 項，判決如主文。
本案經檢察官李安蕣到庭執行職務。
中    華    民    國   100    年    10    月    31    日
                  刑事第二十二庭法  官  何燕蓉
上列正本證明與原本無異。
如不服本判決，應於判決送達後10日內敘明上訴理由，向本院提
出上訴狀（應附繕本），上訴於臺灣高等法院。
                                書記官  金和國
中    華    民    國   100    年    10    月    31    日
附錄本案論罪科刑法條全文：
毒品危害防制條例第10條
施用第一級毒品者，處6 月以上5 年以下有期徒刑。
施用第二級毒品者，處3 年以下有期徒刑。